臺灣臺北地方法院交通事件裁定　　　　　　　　　　九十三年度交聲字第五三一號
　　異議人即
　　受處分人　　甲○○
右列異議人即受處分人因違反道路交通管理處罰條例案件，對於臺北市交通事件裁決
所中華民國九十三年五月二十四日所為之處分（原處分案號：北市裁三字第裁２２－
Ａ１Ａ１０１６１５號），聲明異議，本院裁定如左：
        主      文
原處分撤銷。
甲○○汽車駕駛人駕駛汽車，行近行人穿越道，不減速慢行，且行人穿越道有行人穿
越時，不暫停讓行人先行通過，處罰鍰新臺幣壹仟貳佰元；又汽車駕駛人，駕駛汽車
違反道路交通安全規則，因而肇事致人受傷，記違規點數參點。
    理      由
一、按汽車行近行人穿越道前，應減速慢行，遇有行人穿越時，無論有無交通警察指
    揮或號誌指示，均應暫停讓行人先行通過，道路交通安全規則第一百零三條定有
    明文。再汽車駕駛人駕駛汽車，行近行人穿越道，不減速慢行，或行人穿越道有
    行人穿越時，不暫停讓行人先行通過，處汽車駕駛人新臺幣（下同）六百元以上
    一千八百元以下罰鍰，道路交通管理處罰條例第四十四條第二款亦有規定，且依
    違反道路交通管理事件統一裁罰基準表之規定，至少應裁處受處分人罰鍰一千二
    百元。又汽車駕駛人，駕駛汽車違反道路交通安全規則，因而肇事致人受傷者，
    記違規點數三點，道路交通管理處罰條例第六十一條第三項前段（九十三年四月
    二十一日華總一義字第０九三０００七七六０一號令修正公佈，同年月二十三日
    生效），定有明文。
二、本件異議人即受處分人甲○○駕駛車號ＣＢ—１４８６號自用小客車，於九十三
    年二月十三日十五時二十五分許，沿臺北市○○○路內側車道西往東行駛，行近
　　行人穿越道，不減速慢行，且行人穿越道有行人穿越時，不暫停讓行人先行通過
  　，違反道路交通安全規則第一百零三條規，與穿越道路之行人王月秀發生碰撞，
    致王月秀骨盆受撞，左腳當時無法動彈之傷害。案經臺北市政府警察局中山分局
    警員前往訊問、製圖，及處理案件後，再送請臺北市政府警察局交通大隊（下稱
    舉發機關）分析研判，認為異議人有道路交通管理處罰條例第四十四條第二款（
    未修正）、第六十一條第三項（舊法）規定之行為而掣單舉發。嗣異議人於舉發
    通知單上所載之應到案日期前向臺北市交通事件裁決所即原處分機關（下稱原處
    分機關）到案或提出申訴，乃經原處分機關依道路交通管理處罰條例第四十四條
    第二款（未修正）、第六十一條第三項（舊法）規定裁處異議人新臺幣（下同）
    一千二百元，併吊扣駕駛執照三個月。
三、本件異議意旨否認異議人在案發時、地有何違反道路交通管理處罰條例第四十四
    條第二款（未修正）、第六十一條第三項（舊法）規定之行為，辯稱：（一）行
    人並沒走在人行道上，是行人衝撞過來；（二）異議人不但減速，且停、聽、看
    ，當時並沒有殺（煞？）車痕跡；（三）異議人行駛內線車道，行人由慢車道衝
    跑過來，完全無法預防，異議人已降至幾乎停止狀況；（四）異議人時速僅有二
    十公里，否則傷勢何止如此云云。經查：（一）異議意旨雖否認有何前開違規事
    實，惟本件除有舉發機關九十三年四月二十九日北市交警大四字第０９３６２４
    ２２２００號函暨附件道路交通事故調查報告表、補充資料表、分析研判表一份
    可稽，依前開交通警察大隊回函所附道路交通事故調查報告表上「事故現場圖」
    欄位所顯示，異議人係在現場內側車道行經行人穿越道撞傷王秀月而發生車禍，
    已甚明確；（二）又事發後，王秀月因骨盆受撞，以致左腳當場不能動彈，受有
    普通傷害，亦有前開舉發機關回函附件補充資料表可憑；（三）本件車禍係發生
    在內側車道，並非緊靠人行道，而係有相當距離，異議人設非未減速行經行人穿
    越道，應有相當之時間，可以發現異議意旨所指「行人衝撞過來」之狀況，是以
    異議人行經事發地點，並未減速之事實，可以認定；（四）異議人先在前開警方
    話紀錄表上簽名，自承時速約為四十至五十公里，以及迄被害人趴在擋風玻璃上
    才知肇事等語，另稱有停、聽、看，再改稱時速約或不及二十公里，又稱幾乎停
    止云云，其辯詞前後矛盾，亦無可採；（五）況如異議人所辯在內側道行近行人
    穿越道時，以幾乎停止之速度接近，竟俟被害人趴在擋風玻璃上才知肇事云云，
    除非被害人在內側道上以肉眼不及辨識之速度，逆向奔跑，並以其身體向異議人
    車前擋風玻璃加以衝撞，否則迨無此可能，而此種可能性並非正常人可以採信之
    合理懷疑，又無積極證據可以證明，是以異議人所辯各節，尚難認為可採，本件
    事證明確，異議人之違規行為堪以認定，而異議人既未能提出其他證據以資證明
    本件舉發有何錯誤或不實之處，即難認其辯解為可採，本件事證明確，異議人確
    有前開違規行為，堪以認定。
四、綜上所述，異議人確有前開違規行為，嗣於舉發通知單上所載之應到案日期前向
    原處分機關提出申訴，乃經原處分機關依道路交通管理處罰條例第四十四條第二
    款（未修正）、第六十一條第三項（舊法）規定裁處異議人新臺幣（下同）一千
    二百元，併吊扣駕駛執照三個月，固非無見，惟如前所述，汽車駕駛人，駕駛汽
    車違反道路交通安全規則，因而肇事致人受傷者，記違規點數三點，已經道路交
    通管理處罰條例第六十一條第三項前段於九十三年四月二十一日華總一義字第０
    九三０００七七六０一號令修正公佈，同年月二十三日生效，此修正前後法律顯
    有不同，應認係屬法律變更（參照司法院第二廳八十一年十一月五日（八一）廳
    刑一字第一六二九０號函覆臺灣高等法院之法律座談會研究意見），原處分機關
    未及比較新舊法之適用而為處分，亦有未洽，自應由本院將原處分撤銷，現行之
    道路交通管理處罰條例第六十一條第三項，與修正前之舊法比較結果，新法顯有
    利於異議人（因新法不必吊扣駕駛執照，僅記違規點數三點），依學者所認，行
    政罰在法律之適用上應有刑法第二條第一項「行為後法律有變更者，適用裁判時
    之法律。但裁判前之法律有利於行為人者，適用最有利於行為人之法律」及稅捐
    稽徵法第四十八條之三「納稅義務人違反本法或稅法之規定，適用裁處時之法律
    。但裁處前之法律有利於納稅義務人者，適用最有利於納稅義務人之法律」規定
    所揭示之「從新從輕」原則之類推適用（陳清秀著「依法行政與法律的適用」一
    文，收錄於翁岳生編「行政法」一書，第一七六頁至第一七九頁，八十七年三月
    版），本院自應適用修正生效之新法而為裁判，仍以異議人有違反現行道路交通
    管理處罰條例第四十四條第二款、第六十一條第三項規定之行為，處罰鍰新臺幣
    一千二百元，並記違規點數三點，以資適法。
五、據上論斷，應依道路交通案件處理辦法第二十條前段，裁定如主文。
中　　　華　　　民　　　國　　九十三　　年　　　七　　　月　　　五　　　日
                                    臺灣臺北地方法院交通法庭
                                        法  官  黃程暉
右正本證明與原本無異
如不服本裁定應於送達後五日內向本院提出抗告狀
                                        書記官  黃瓊玉
中　　　華　　　民　　　國　　九十三　　年　　　七　　　月　　　五　　　日
